【裁判字號】    97,訴,785
【裁判日期】    980730
【裁判案由】    營業稅
【裁判全文】
高雄高等行政法院判決
                                       97年度訴字第785號
                                 民國98年7月16日辯論終結
原      告  陳軒冠即龍翔商務旅館
訴訟代理人  林石猛律師
            廖孟意律師
            陳慧錚律師
複代理人    梁宗憲律師
被      告  財政部高雄市國稅局
代  表  人  甲○○局長
訴訟代理人  乙○○
上列當事人間營業稅事件，原告不服財政部中華民國97年8月19
日台財訴字第09700322090號訴願決定，提起行政訴訟，本院判
決如下：
    主  文
原告之訴駁回。
訴訟費用由原告負擔。
    事實及理由
一、事實概要︰
    緣原告經營旅館住宿業，經人檢舉於民國94年1月至95年4月
    間旅館之營業收入未依規定開立統一發票，被告據以審理結
    果，核定原告漏開統一發票並漏報銷售額計新臺幣（下同）
    22,589,110元（不含稅），逃漏營業稅1,129,455元，除補
    徵營業稅1,129,455元外，並按所漏稅額處3倍之罰鍰3,388,
    300元（計至百元）。原告不服，申經復查結果，獲追減營
    業稅及罰鍰各102,520元、307,500元；原告仍不服，提起訴
    願，經遭決定駁回；遂提起本件行政訴訟。
二、本件原告主張︰
(一)、就原告之營運收入金額為何，係屬租稅構成要件事實及罰鍰
    構成要件事實，均屬於有利於被告之事項，原告自始即否認
    被告所核認營運收入金額之正確性及處分之適法性，則應由
    被告就營運收入金額之正確性及處分之適法性負擔舉證責任
    ，否則即應由被告負擔客觀舉證責任之不利益：
 1、按行政訴訟法第136條準用民事訴訟法第277條：「當事人主
    張有利於己之事實者，就其事實有舉證之責任。但法律別有
    規定，或依其情形顯失公平者，不在此限。」之規定，本件
    被告就租稅構成要件該當事實及行政裁罰該當事實暨其歸責
    條件，均應負舉證責任。除非如所得稅法第83條之1等法律
    明文，將舉證責任倒置由納稅義務人負擔，否則，即應由被
    告對上開事實負舉證責任，於被告就待證事項未盡舉證責任
    時，即應承受敗訴之不利裁判結果。最高行政法院94年度判
    字第527號判決即指明：「然按，舉證責任轉換，係將原應
    由稅捐機關就課徵稅捐之權利發生要件事實，負客觀舉證責
    任，轉為納稅義務人如無法證明課稅事實不存在時，即應負
    擔稅捐，使納稅義務人原有之程序上及實體上之地位，陷於
    不利之地位，足見舉證責任之轉換，實際上係在分配實體權
    利無法證明時之風險，應有法律明文規定或明確授權始得為
    之。」揆其裁判意旨，乃在闡明於無法律明文或法律明確授
    權之情形下，遽將舉證責任倒置，乃違反憲法第23條所揭示
    之法律保留原則，而為違法之裁判。行政機關與司法機關均
    屬憲法機關，同受法律保留原則之拘束，並無二致。
 2、觀諸司法院釋字第537號解釋：「此因租稅稽徵程序，稅捐
    稽徵機關雖依職權調查原則而進行，惟有關課稅要件事實，
    多發生於納稅義務人所得支配之範圍，稅捐稽徵機關掌握困
    難為貫徹公平合法課稅之目的，因而課納稅義務人申報協力
    義務。」意旨，稅法上固常課予納稅義務人申報、提示帳冊
    、文簿之協力義務，但稅捐稽徵機關依稅捐稽徵法第30條及
    行政程序法第36條、第43條等規定，仍需依職權調查原則，
    就租稅構成要件、裁罰構成要件之該當事實暨違章裁罰之歸
    責要件，進行調查審認，並於事實不明時負舉證責任，否則
    ，行政法院即應為納稅義務人有利之認定與判決。換言之，
    稅法上之協力義務僅在減輕稅捐稽徵機關之舉證責任，並不
    能免除或倒置稅務訴訟之舉證責任。因而，於納稅義務人未
    依稅法之要求克盡協力義務時，稅捐稽徵機關固得依法推計
    課稅（參司法院釋字第218號解釋），惟除非法律另有明文
    （如上揭所得稅法第83條之1第2項之規定），否則終不能免
    除稅捐稽徵機關之舉證責任，或將舉證責任轉換課予納稅義
    務人，使其陷於稅法上實體權利不利之地位。（參葛克昌，
    論公法上金錢給付義務之法律性質，收於台灣行政法學會主
    編，行政法爭議問題研究（下），頁0000-0000）。
 3、課稅處分及稅法上之違章裁罰處分，均係行政程序法第92條
    第1項所規定之行政處分，為高權行為之一種，基本上雖應
    受有效之推定（參行政程序法第110條、第111條），然不受
    合法推定。行政處分之合法性受人民質疑時，行政訴訟實務
    長久以來即一向主張行政機關應對其處分之合法性負舉證責
    任（參最高行政法院39年判字第2號判例、74年判字第1210
    號、75年判字1544號判決及吳庚著，行政法之理論與實用，
    增訂8版，頁387註130、頁391註141及頁401），俾符現代民
    主法治國係以人權保障為憲政主義之精髓。
 4、又營業收入係稅捐稽徵機關核定營業稅之租稅構成要件基礎
    事實，依法應由被告負擔舉證責任，倘被告無從舉證該現金
    流動係屬旅館之營業收入，則自難謂被告業已善盡其舉證責
    任。本件被告竟認原告否認具有該營業收入之主張，係屬有
    利於原告之情事，將舉證責任交由原告負擔，訴願決定未糾
    正被告之違誤，更肯認被告違反證據法則之謬誤，要難謂無
    違反舉證責任分配法則，殊難謂為適法。
(二)、原處分所依據之相關證據，均係檢舉人所偽造之內容，除與
    原告所實際使用之帳冊形式有異外，實質內容亦屬二致，要
    不能認定原告有逃漏營業稅之事實：
 1、按「行政法院為裁判時，應斟酌全辯論意旨及調查證據之結
    果，依論理及經驗法則判斷事實之真偽。但別有規定者，不
    在此限。依前項判斷而得心證之理由，應記明於判決。」行
    政訴訟法第189條定有明文。次按「認定事實，須憑證據，
    不得出於臆測，此項證據法則，自為行政訴訟所適用。」最
    高行政法院61年度判字第70號判例足資參照。可知行政訴訟
    中認定事實必須依據證據，且作成裁判必須依循經驗法則及
    論理法則，依循證據判斷事實之真偽，倘證據係屬偽造不實
    者，自不得作為認定本件事實，判斷當事人間法律關係之基
    礎，先此敘明。
 2、被告作成原處分無非以檢舉人所提出之檢舉文件及其說明，
    認定龍翔商務旅館內部文件於登載交易事項時，有以實際交
    易金額退一位紀錄交易之情事，進而依據檢舉人所提供之資
    料比對原告之存摺及發票，遽認原告有漏報稅捐之情事。惟
    被告所採為證據之檢舉人提供文件，其部分內容（如：發票
    金額）雖與原告所申報之金額相符，惟此一部分亦經原告依
    法申報，然多數內容如當日存入銀行金額等事項，則原告存
    摺金額與檢舉人之文件實有出入，堪認檢舉人所提供之文件
    內容，顯與事實不符，益發足以認定檢舉人提供之文件內容
    多屬捏造，以羅織原告有違章事實之情狀，至為灼然。
 3、被告所依憑之相關文件，既有多數不實之處，則被告就原告
    實際受有之利益，應當依行政程序法第36條以下之規定，善
    盡行政調查權後，提出相應之證據，始得認定原告營業事項
    所實際交易之金額，並據以核定原告應納之營業稅捐，否則
    倘僅以他人無端誣陷，且悖離事實之內容，作為認定原告逃
    漏稅捐之事實基礎，顯難認被告已善盡舉證責任，自應由被
    告承擔未能合法舉證之不利益。
(三)、另被告以原告每日存入銀行帳戶之款項總金額，即認定為旅
    館當日之交易金額，並據以對原告補徵營業稅。惟金錢往來
    之可能性眾多，豈能僅以原告帳戶有以現金存入金額之事實
    ，即率稱該全數金額均屬旅館之利得，毋寧應當提出積極證
    據證明該部分金額全屬旅館營業所得，否則尚難謂非以臆測
    認定本件事實，於法自難謂合。
(四)、數年以來我國經濟環境逐年轉劣，為眾所周知之不爭事實，
    直接影響觀光旅遊業（含飯店業）之經營成果，造成飯店業
    經營困難，原告因經營不善，遂有轉手他人營運之意圖，惟
    每日收入金額甚微，縱尋獲買主，亦難取得優渥交易金額，
    準此，為創造經營成果優異之假象，原告遂以自有資金，存
    入帳戶後，復於數日之內提領，再辦理存入及領取之作業，
    職故，縱有多數金額反覆出入於原告帳戶，亦僅係其個人資
    金之提取及存入，與旅館之營業收入，尚無直接之關聯性，
    自不能僅以原告個人當年度收入金額與該帳戶存入金額總數
    之差額，遽論為旅館之營業收入，至為灼然。
(五)、按營利事業有短報、漏報營業額者，主管稽徵機關應就查得
    之資料核定其營業額計徵營業稅，固為加值型及非加值型營
    業稅法（下稱營業稅法）第43條第1項第4款所明定，但營利
    事業有無短報、漏報營業額之事實，則賴證據認定之，又主
    管稽徵機關查得之資料，若僅足以證明有短報、漏報營業額
    之可能，而不能為具體確實之證明者，則尚須有其他之證據
    為之證明，始得據以核定其營業額計徵營業稅，否則即難令
    人信服，有最高行政法院74年度判字第1729號判決足參。再
    按「具備稅法所規定之一定要件者，稅捐稽徵機關始對之有
    課稅處分之權能，主張稅法所規定之法律效果者，應就該規
    定之要件，負舉證責任。從而稅捐稽徵機關課徵所得稅，自
    應就納稅義務人取得所得之事實，依職權予以調查。」亦有
    最高行政法院75年度判字第681號判決可參；足見有關稅捐
    請求發生事實應由稅捐機關負客觀舉證責任。又稅務訴訟之
    舉證責任分配理論與一般行政訴訟相同，即認為事實不明的
    情況下，其不利益應歸屬於由該事實導出有利之法律效果的
    訴訟當事人負擔。是以，稅捐機關如欲以上開規定補徵納稅
    義務人營業稅並裁處漏稅罰鍰，自應由稅捐機關就納稅義務
    人有銷售貨物，取得代價之事實，諸如具體之銷售日期、對
    象、金額等事實，依職權予以調查並負舉證責任。
(六)、本件檢舉人所提供之資料自外觀上並無從看出是龍翔商務旅
    館之內部帳冊資料，且其上所載各項名目及數字，如住宿間
    數、休息間數、住宿人數、休息人數、飲料、香煙、電話等
    收入、客欠加減、預收加減等，均無任何憑據可佐，其上數
    據是否正確，顯已乏證可憑。況檢舉人所提供者，僅為94年
    1月至95年4月之每月最後一日之資料，且共只有16筆，其中
    95年1月份之資料更與原告帳戶存入之金額不符，足見檢舉
    資料未必與事實相符，被告僅憑區區15筆資料推論其餘498
    天於原告帳戶存入之金額，均屬旅館前1日之現金營業收入
    ，已有認定事實不憑證據之違法。再者，依據檢舉人提出之
    日報表所記載之94年1月份至95年4月份間累計金額亦與原告
    上開帳戶於同期間之存入金額並不相符，顯然檢舉人所提出
    之資料並不正確。被告竟以之為課稅之基礎，遽認原告上開
    帳戶存入之現金均屬旅館之營業收入，於法自有違誤。
(七)、又按「行政罰與刑罰之構成要件雖有不同，而刑事判決與行
    政處分，亦原可各自認定事實，惟認定事實須憑證據，倘無
    證據足資認定有堪以構成行政罰或刑罰要件之事實存在，即
    不得僅以推測之詞予人處罰，則為二者所應一致。」最高行
    政法院75年判字第309號著有判例。易言之，違法事實應依
    證據認定之，無證據自不得以擬制推測之方法，推定其違法
    事實，此為行政程序及司法訴訟適用之共通法則。故行政機
    關本應依職權調查證據以證明違法事實之存在，始能據以對
    人民作成負擔處分，亦即行政機關對於人民違法事實之存在
    負有舉證責任，人民本無須證明自己無違法事實，雖然其依
    法有接受調查或提出自己所持有與調查事項相關之文件資料
    之義務，但違反者，僅得依法科處罰鍰，尚不能以其未提出
    對自己有利之資料，即推定其違法事實存在。查原告之帳戶
    縱有供龍翔商務旅館使用，但原告之帳戶每月均有現金支出
    及資金之轉匯，被告並無證據證明上開現金支出及資金之轉
    匯全係供作旅館營業開銷之用，可證原告上開帳戶仍有供其
    私人使用之情形，則原告帳戶內之現金收入自亦不能推定均
    為旅館之營業收入。且原告既已提出營業收入發票以供查核
    ，則被告主張旅館之營業收入超過發票金額，自應由被告就
    超過部分負舉證責任，原告縱未能提出上開帳戶現金存入之
    資金來源，亦僅有科處罰鍰之問題，不能以原告未能提出該
    等資金來源資料，即推定原告有將現金收入存入其帳戶而逃
    漏營業稅之違章事實。被告徒以原告未盡協力義務，即遽認
    原告帳戶存入之現金均屬旅館之營業收入，其採證明顯違反
    證據法則，所為處分自有認定事實不憑證據之違法。
(八)、依原告上開帳戶之往來紀錄顯示，扣除例假日後一日有存入
    多筆金額之情形外，仍不乏有一日存入2筆以上現金之情形
    ，如94年8月12日（2筆）、94年10月6日（2筆）、95年1月9
    日（6筆）、95年3月16日（2筆）等是。倘同日存入之現金
    均係旅館營業所得，原告大可一筆存入，何須分為數筆？且
    上開日期原告之帳戶既已有存入現金，可證上述幾筆現金存
    入之款項當不屬於旅館之營業收入。至被告雖主張同日多筆
    存入之現金，均屬旅館之現金收入云云，惟課稅處分之要件
    事實，基於依法行政原則，為權利發生事實者，如營業稅有
    關銷售額計算基礎之銷項收入，應由稅捐稽徵機關負舉證責
    任。被告依檢舉人所提供之資料，至多既僅能主張原告將前
    一日之現金收入於翌日存入個人帳戶，而未能證明在多筆現
    金存入之情形，除1筆外之其他筆數亦屬旅館前日之現金收
    入，在此一事實不明之情況下，其不利益自應由被告承擔。
    是就上開一日有多筆資金存入之情形，至多僅能認列一筆，
    被告逕將原告上開帳戶同日存入之多筆現金認均屬旅館之現
    金收入，亦有認定事實不憑證據之違誤。
(九)、原告上開帳戶存入之現金，固有部分係屬旅館之營業收入，
    但存入之現金實際上係前一日之現金收入再加上原告之自有
    資金，且存入之金額事後有提出重覆回流循環使用之情形，
    此觀原告之帳戶存入現金後，嗣均有頻繁支出或匯出之情形
    即明。至原告帳戶之現金何以要存入後再提出反覆使用，實
    係基於美化帳面、創造經營成果優異之假象，藉以達到擴張
    原告信用、提高銀行融資額度，及吸引他人前來投資或購買
    經營權之目的。蓋龍翔商務旅館並未在銀行開設帳戶，而係
    借用原告之帳戶，故投資者或有意購併者首先查閱者，當係
    原告上開帳戶存入之現金及刷卡金額之多寡，然因旅館每日
    營運現金收入並不豐，扣除當日現金支出，如簡易修繕工程
    費用、菸、酒、飲料、泡麵等支出、電話費、水電費、零用
    金等後，所餘金額更少，倘以該等金額存入，顯難讓銀行或
    有意投資者認為挹注資金或投資有利可圖。是為使銀行願意
    融資或吸引他人前來投資或購買經營權，勢須讓其等認為旅
    館經營成果不錯，前景甚佳，為此原告乃將前一日所餘之現
    金收入加上自有資金後，一併存入原告上開帳戶，存入之現
    金收入及信用卡收入用以支付應付之稅款、勞健保費及其他
    成本費用後，再將原附加存入之自有資金部分提領出來重複
    循環使用，此由原告帳戶雖幾乎每日均有現金存入，但亦有
    頻繁之現金支出一節，即足明瞭。而銀行或投資者乍見原告
    上開帳戶有上開金額存入，當會以為旅館營運收入尚佳，如
    此即能便利原告向銀行融資取得營運所需資金或進一步加強
    投資者投資或購併之意願。然事實上扣除自有資金部分後存
    入原告帳戶之現金收入、信用卡收入及在旅館現場支出之現
    金合計金額與發票金額係屬相符，故實際上原告並無短報銷
    售額而逃漏營業稅之情事等情，並聲明求為判決撤銷訴願決
    定及原處分（含復查決定）。
三、被告則以︰
(一)、原告經營旅館住宿業，95年間經人檢舉涉嫌未依規定開立統
    一發票交付買受人，逃漏稅捐。案經被告查核結果，原告之
    旅館營業收入款項均存入原告銀行帳戶，其於94年1月至95
    年4月間，旅館住宿收入漏開統一發票並漏報銷售額計22,58
    9,110元（不含稅），致逃漏營業稅1,129,455元，核定補徵
    營業稅1,129,456元外，並按所漏稅額處3倍罰鍰3,388,300
    元。原告不服，申請復查，主張原告均已依實際收入並扣除
    費用後依法申報及繳納營業稅，被告所查得之漏報收入均非
    旅館營業或其他收入，且與旅館毫不相干，請求撤銷營業稅
    及罰鍰云云。被告以原告上開系爭個人銀行帳戶應為旅館營
    業收入之存款帳戶，且存入款項應為旅館之營業收入無誤。
    查原告台新國際商業銀行北高雄分行（下稱台新北高雄分行
    ）帳戶94年1月至95年4月間之存入款項計43,058,655元，惟
    原告同期間僅申報銷售額20,469,545元，其漏開統一發票並
    漏報銷售額，事證明確，違章事實洵堪認定。惟原核定銷售
    額尚含營業稅額，應予減除。是原告漏報銷售額應為20,538
    ,697元〔（43,058,655元÷1.05）－20,469,545元〕，逃漏
    營業稅1,026,935元（20,538,697元×5%），除核定補徵營
    業稅1,026,935元外，並按所漏稅額處3倍罰鍰3,080,800元
    （計至百元）。是復查決定追減營業稅及罰鍰各102,520元
    、307,500元。
(二)、本件緣自檢舉人在檢舉書檢舉7家旅館業營運資料，分別以A
    －H代表，其中龍翔商務旅館代號為E，資料中列有原告94年
    1月至95年4月每月最後一日旅館營運資料，除列有當日住宿
    、休息及續住間數、住宿及休息人數、累計住宿或休息間數
    、平均住宿或休息單價、當日住宿、休息、飲料、香煙、電
    話等各項及總計收入、當日開出發票金額、客欠回加、預收
    加、客欠減、刷卡減筆數及金額、預收減、支出減、員工採
    購金額，小費加、銀行存入金額、累總（整月當日總計收入
    ）目標金額及達成率等20餘欄外，經查原告上開銀行帳戶當
    日存入金額，與檢舉人所提供旅館營運資料中銀行存款（代
    號M）比對，發現除95年1月有差異外，其餘資料經比對均相
    符，例如檢舉資料所列95年4月30日M＝9,910，原告銀行帳
    戶95年5月2日有存入金額99,100元（按檢舉書第1頁：一、
    凡金額皆後面加一個0。）另核對檢舉人所提供當日開出發
    票金額（代號為花），經比對原告之二聯式收銀機統一發票
    明細表，除94年4月30日原告未填、95年1月31日原告填0及9
    4年5月31日不符外，餘大致相符。又上開帳戶並有財團法人
    聯合信用卡處理中心匯入款（此有上開銀行95年9月20日台
    新作集字第9512869號函暨附件附卷可稽），且原告堂弟邱
    垂琪（95年11月14日談話筆錄自述為龍翔商務旅館現場負責
    人）於97年4月16日電話紀錄中說明龍翔商務旅館無銀行帳
    戶，並確認龍翔商務旅館信用卡交易收入存入原告上開銀行
    帳戶。再查原告上開銀行帳戶多筆款項匯至其配偶邱垂玉及
    邱垂琪等多家銀行帳戶並分別支付旅館租金或進項廠商，例
    如由邱垂玉兆豐國際商業銀行東台南分行帳戶之交易明細發
    現有多筆原告匯入之款項，及每月匯給陽信商業銀行（原高
    新銀行）之租金（租金每月414,900元，由邱垂玉開立支票
    支付）。另由邱垂玉臺灣中小企業銀行開元分行帳戶調閱之
    支票顯示確有支付龍翔商務旅館進貨廠商統一企業及富耕實
    業有限公司之資金。是原告上開銀行帳戶供龍翔商務旅館營
    運上使用，原告上開銀行帳戶存入款為龍翔商務旅館之營運
    收入無疑。至原告上開帳戶現金支出及資金之轉匯若有供私
    人開銷並影響本件核課者，應由原告舉證。綜上，被告已盡
    查核舉證責任，原告以被告推定違法事實存在據以課稅，尚
    不可採。
(三)、本件被告已盡舉證責任，已如前述，原告主張系爭帳戶存入
    款為其個人所得，應由原告舉證。又原告主張存入之金額有
    提出重覆回流循環使用之情形，期美化帳面、創造經營成果
    優異之假象，以提高銀行融資額度並誘使他人前來購買經營
    權云云，惟存、提金額未出現相同整數，不似一般造假製作
    ，且依一般商業會計行為，原告應將每日營運情形製作收支
    明細等內部憑證，更將每日結存現金存入銀行以供內部稽核
    等，惟原告不曾舉證，致無法證明檢舉人偽造內容。原告無
    法就其主張舉證以圓其說，是其主張尚不可採。
(四)、本件檢舉人所提供之資料自外觀似無法看出是龍翔商務旅館
    之內部帳冊資料，惟其中銀行存款（代號M）欄位金額係由
    其上所載各項如住宿間數．．．等欄位計得，是並非如原告
    主張無任何憑據可佐。又檢舉人提供16個月最後一天存入金
    額，除95年1月31日資料因影印不清楚，致無法與原告帳戶
    存入之金額對照外，其餘資料經比對均相符，顯示其可信度
    極高。況比對原告之二聯式收銀機統一發票明細表亦極大部
    分相符。原告主張檢舉人提出之日報表所記載之累計金額與
    原告台新北高雄分行帳戶於同期間之存入金額並不相符，應
    由原告舉證。況本件係以系爭期間原告現金存入及財團法人
    聯合信用卡處理中心匯入款等，據以計算漏報旅館之營業收
    入，是未必與原告上開帳戶於同期間存入款金額相同。
(五)、原告帳戶例假日後一日有存入多筆金額情形，係因例假日營
    業收入分別於例假日後一日按營業收入日期逐筆存入之故，
    此為原告所不否認。同樣情形一日存入2筆現金，應是將連
    續2日之營業收入或結算後之營業收入逐筆存入之故。原告
    同日存入1筆以上非整數之現金，無非是方便與旅館每日營
    業收入內部彙編表報資料勾稽，原告以此指摘被告認定事實
    不憑證據，顯無可採等語，資為抗辯，並聲明求為判決駁回
    原告之訴。
四、本件前揭事實概要欄所載之事實，有被告95年10月4日財高
    國稅審三字第0950069771號函附台新國際商業銀行存款往來
    明細表、原告統一發票明細表、被告左營稽徵所核定稅額繳
    款書、被告違章案件罰鍰繳款書及被告96年度財高國稅法違
    字第12096100786號處分書附原處分卷可稽，且經兩造分別
    陳述在卷，洵堪認定。本件兩造所爭執者厥為：被告以檢舉
    人提供之龍翔商務旅館營業收入之日報表，與原告台新北高
    雄分行帳戶存款資料核對大致相符，且原告上開帳戶有財團
    法人聯合信用卡處理中心匯入款紀錄，即認定該帳戶為龍翔
    商務旅館所使用，該帳戶內之現金存款及信用卡匯入款，均
    屬旅館之營業收入，並作為原告短漏開統一發票並漏報銷售
    額之核算依據，而為本件之補稅裁罰，是否合法。經查：
(一)、按「營業稅之納稅義務人如左：一、銷售貨物或勞務之營業
    人。」「營業人銷售貨物或勞務，應依本法營業人開立銷售
    憑證時限表規定之時限，開立統一發票交付買受人。」「營
    業人除本法另有規定外，不論有無銷售額，應以每2月為1期
    ，於次期開始15日內，填具規定格式之申報書，檢附退抵稅
    款及其他有關文件，向主管稽徵機關申報銷售額、應納或溢
    付營業稅額。其有應納營業稅額者，應先向公庫繳納後，檢
    同繳納收據一併申報。」「營業人有左列情形之一者，主管
    稽徵機關得依照查得之資料，核定其銷售額及應納稅額並補
    徵之：．．．四、短報、漏報銷售額者。五、漏開統一發票
    或於統一發票上短開銷售額者。」營業稅法第2條第1款、第
    32條第1項前段、第35條第1項及第43條第1項第4款、第5款
    定有明文。
(二)、經查，原告從事一般旅館業之經營，其所經營之龍翔商務旅
    館並無銀行帳戶，係使用原告台新北高雄分行帳戶，該帳戶
    並有財團法人聯合信用卡處理中心匯入款，經現場負責人（
    即現任旅館負責人）邱垂琪確認係該旅館信用卡交易之請款
    收入，此有台新銀行95年9月20日台新作集字第9512869號函
    、邱垂琪97年4月16日電話紀錄附於原處分卷可稽，是龍翔
    商務旅館信用卡交易請款收入確利用原告上開個人銀行帳戶
    。次查，本件原告係經人檢舉其旅館之營業收入，未依規定
    開立一發票，檢舉人所提供有關旅館內部帳冊內容，列有總
    房間數151間、每月月底當日住宿、休息房間數、整月當日
    總計收入、開出發票金額及存入銀行金額等，且自94年1月
    至95年4月止，共計16筆金額，除95年1月31日帳載M（現金
    收入）資料不明外，其餘15筆金額，與翌日存入原告台新北
    高雄分行之現金數額具有一定關聯性，如94年1月31日帳載M
    ＝6,132.9，而同年2月1日原告台新北高雄分行之個人帳戶
    ，即存入現金61,329元；94年2月28日帳載M＝9,397，同年3
    月1日上揭原告個人帳戶即存入現金93,970元，有上揭檢舉
    資料與帳冊、台新銀行95年9月20日台新作集字第9512869號
    函所附原告個人帳戶歷史交易明細查詢報表及二者核對明細
    表附原處分卷可稽。此與檢舉人所述上開帳載龍翔商務旅館
    營業收入，為旅館現金收入代號M之數額乘以10乙節相吻合
    ，顯非屬偶然，堪認龍翔商務旅館現金收入亦係使用原告同
    一帳戶無疑。此外，原告系爭銀行帳戶有多筆款項匯至原告
    配偶邱垂玉於兆豐國際商業銀行東台南分行及台灣中小企業
    銀行開元分行等多家銀行帳戶，並分別用以支付龍翔商務旅
    館租金及進項廠商，有原告及邱垂玉各該帳戶交易明細、台
    灣中小企業銀行開元分行支票等附原處分卷足佐，足認原告
    系爭銀行帳戶乃供龍翔商務旅館營運上使用無疑。原告另稱
    系爭銀行帳戶之存款均為其個人之所得，原告以自有資金，
    多次於該帳戶辦理存入及領取之作業，係為創造旅館經營成
    果優異之假象，以利轉讓經營權乙節，查龍翔商務旅館並無
    銀行帳戶，其使用原告個人銀行帳戶，為原告所不否認，原
    告僅承認系爭帳戶之聯合信用卡中心匯入款為龍翔商務旅館
    之營業收入外，餘現金存入款項則為原告之個人理財所得，
    非龍翔商務旅館之營業收入。惟原告94年度收入總額約329
    萬元，然其台新北高雄分行個人帳戶於94年度存入款項高達
    3,000萬元，二者顯不相當，亦有原告94年度綜合所得稅核
    定資料清單附於原處分卷為憑。再者，龍翔商務旅館之營業
    收入係存入原告之銀行帳戶，而非以旅館之名義開戶，自無
    法美化帳面創造經營成果，原告之主張自無可採。
(三)、本件既經被告查獲上述現金收入之事實，應認被告已盡其舉
    證之責。又稅務案件因具有課稅資料多為納稅義務人所掌握
    ，及大量性行政之事物本質，故稽徵機關欲完全調查及取得
    相關資料，容有困難，是為貫徹課稅公平原則，自應認屬納
    稅義務人所得支配或掌握之課稅要件事實，納稅義務人應負
    有完全且真實陳述之協力義務。承上所述，原告將龍翔商務
    旅館收入存入其台新北高雄分行個人帳戶內，而原告收入與
    存款金額顯不相當，被告為釐清案情，函請原告說明其營運
    狀況並提供營運資料以供查核，惟原告並未提出相關資金流
    向證據資料，以供被告查核，則原告顯對其所能支配與掌握
    之課稅要件事實，未盡其應盡之協力義務，故被告依檢舉所
    得之帳冊、原告個人帳戶存入資料及二者間所具有之關聯性
    ，核認龍翔商務旅館營業收入，自無違誤。再以，本院於審
    理中請原告提出龍翔商務旅館於前開期間住宿登記資料，原
    告亦未提出以供查證，顯有可議。是原告爭執主張其銀行存
    款往來資料，僅係其個人資金之提取及存入，與龍翔商務旅
    館營業收入及支出，並無直接之關聯性，自不能臆測將原告
    該帳戶存入金額總數，遽論為旅館之營業收入云云，即不可
    採。
(四)、次查，依原告台新北高雄分行帳戶往來紀錄顯示，其現金存
    入次數，雖有同日有多筆存入情形，然同日多筆現金存款，
    僅為小額存款，依一般常理，該等小額存款亦應屬旅館公款
    性質，蓋一般個人不會為個人小額私款同日多次至銀行存入
    ，反可認係營業收入始符經驗法則。且依上所述，原告亦不
    能提出該等金額流向證明，則被告核認該等現金係龍翔商務
    旅館現金收入，亦無違誤。原告主張：上開個人帳戶同日存
    入之現金，倘均係旅館營業所得，原告大可一筆存入，何須
    分為數筆？是就上開一日有多筆資金存入之情形，至多僅能
    認列一筆，被告將全部認定係旅館營業所得，尚有違誤云云
    ，亦不足採。
(五)、另按「營利事業依法規定應給與他人憑證而未給與，應自他
    人取得憑證而未取得，或應保存憑證而未保存者，應就其未
    給與憑證、未取得憑證或未保存憑證，經查明認定之總額，
    處百分之五罰鍰。」為稅捐稽徵法第44條前段所明定。再按
    「納稅義務人，有左列情形之一者，除追繳稅款外，按所漏
    稅額處1倍至10倍罰鍰，並得停止其營業：．．．3、短報或
    漏報銷售額者。」「營業人漏開統一發票或於統一發票上短
    開銷售額經查獲者，應就短漏開銷售額按規定稅率計算稅額
    繳納稅款外，處1倍至10倍罰鍰。1年內經查獲達3次者，並
    停止其營業。」分別為營業稅法第51條第3款及第52條所規
    定。復按「前項違反行政法上義務行為，．．．但其處罰種
    類相同，如從一重處罰已足以達成行政目的者，不得重複裁
    處。」為行政罰法第24條第2項但書所規定。本件原告於系
    爭期間短漏開統一發票並漏報銷售額合計22,589,110元（不
    含稅），逃漏營業稅1,129,455元，違章事證足堪認定，其
    違反行政法上義務之行為，有應注意並能注意而不注意之過
    失，自應從重就逃漏稅部分受處行政罰，因原補徵營業稅額
    已重新核定為1,026,935元，從而原處罰鍰業經被告復查決
    定變更為3,080,800元（1,026,935元×3，計至百元止），
    依法亦無違誤。
五、綜上所述，原告之主張既均不可採，則被告以原告94年1月
    至95年4月間漏開統一發票並漏報銷售額計22,589,110元（
    不含稅），逃漏營業稅1,129,455元，除核定補徵營業稅1,
    129,455元外，並按所漏稅額處3倍之罰鍰3,388,300元（計
    至百元），嗣於復查決定追減營業稅及罰鍰各102,520元、
    307,500元，並無違誤；訴願決定遞予維持，亦無不合。原
    告起訴意旨求為撤銷訴願決定及原處分（含復查決定），為
    無理由，應予駁回。又本件事證已明，兩造其餘攻擊防禦方
    法，核與本件判決結果不生影響，爰不再逐一論述，附此敘
    明。
六、據上論結，本件原告之訴為無理由，依行政訴訟法第98條第
    1項前段，判決如主文。
中    華    民    國    98    年    7     月    30    日
            高雄高等行政法院第二庭
                        審判長法官  江  幸  垠
                              法官  簡  慧  娟
                              法官  戴  見  草
以上正本係照原本作成。
如不服本判決，應於判決送達後20日內向本院提出上訴書狀，其
未表明上訴理由者，應於提起上訴後20日內向本院提出上訴理由
書（須按對造人數附繕本）；如於本判決宣示或公告後送達前提
起上訴者，應於判決送達後20日內補提上訴理由書（須附繕本）
。未表明上訴理由者，逕以裁定駁回。
中    華    民    國    98    年    7     月    30    日
                            書記官  李  昱


司法院資訊處製作；財團法人民間司法改革基金會備份。
